【裁判字號】    90,台上,2124
【裁判日期】    900412
【裁判案由】    偽造文書
【裁判全文】
最高法院刑事判決                                九十年度台上字第二一二四號
    上 訴 人
    即自訴人  德保有限公司
    代 表 人  沈昭錦
    被    告  甲○○
              乙○○
右上訴人因自訴被告等偽造文書案件，不服台灣高等法院台中分院中華民國八十八年
二月三日第二審更審判決（八十六年度上更(一)字第二二二號，自訴案號：台灣台中地
方法院八十五年度自字第一五一號），提起上訴，本院判決如左：
    主  文
上訴駁回。
    理  由
按刑事訴訟法第三百七十七條規定，上訴於第三審法院，非以判決違背法令為理由，
不得為之。是提起第三審上訴，應以原判決違背法令為理由，係屬法定要件。如果上
訴理由狀並未依據卷內訴訟資料，具體指摘原判決不適用何種法則或如何適用不當，
或所指摘原判決違法情事，顯與法律規定得為第三審上訴理由之違法情形，不相適合
時，均應認其上訴為違背法律上之程式，予以駁回。本件原判決以上訴人自訴意旨略
以：自訴人公司擁有中央標準局核准之新型第五六三八三號防滲隔熱浪板之結構專利
權，該產品即目前市面上鐵棟廠房及頂樓加建之隔熱屋頂浪板，產品價廉物美，實用
又確具防熱功能，廣為市場採用，因之引起多家不肖廠商仿冒生產銷售，自訴人乃逐
一提起訴訟，而東亞石棉工業股份有限公司（下稱東亞公司）及亞欣捲門股份有限公
司（下稱亞欣公司）均係涉嫌仿冒廠商，自訴人亦對該二公司及其經銷商、使用者提
起仿冒訴訟，詎東亞公司、亞欣公司竟提出偽造之委任書及同意書，抵抗自訴人於原
審法院八十四年度訴字第三七○號所提起排除侵害之取締訴訟並發函給客戶賴炳煌、
劉清松，自稱係專利授權製造廠商，查自訴人目前並無授權委託他廠商製造上開專利
產品，可知該二公司提出之委任書、同意書均屬偽造，用來抵抗自訴人專利取締訴訟
及欺罔消費大眾，因認東亞公司負責人甲○○、亞欣公司負責人乙○○涉有刑法第二
百十六條、第二百十條之偽造私文書及行使偽造私文書罪嫌，並違反公平交易法第十
九條、第二十一條、第二十二條、第二十四條規定云云。惟經審理結果，東亞公司之
業務實際上係由該公司總經理即被告甲○○之弟林嘉堉負責執行，而林嘉堉稱委任書
及同意書係許國宗所交付。而同意書係許國宗之名義，證人許國宗已證稱，同意書係
其具名所製作，即非無製作權人捏造他人名義製作，難論以刑法第二百十條之偽造私
文書罪。又委任書係自訴人代表人沈昭錦於八十三年五月十二日，與邱志明同至許國
宗之三泰防水股份有限公司（下稱三泰公司），當場委任三泰公司，而出具該委任書
予許國宗，並非許國宗所偽造，而許國宗亦稱，被告等均不知其未受自訴人委任，顯
見被告等並未偽造上開委任書。雖許國宗、邱志明偽造委任書經判決有罪，而自訴人
與邱志明、三泰公司（法定代理人為許國宗）間業經確認無上述專利權之委任關係存
在。惟被告等既見許國宗提出委任書、同意書，其主觀上認有使用上述專利權之權利
，而東亞公司乃於八十四年六月八日致函賴炳煌，亞欣公司於八十四年四月十七日前
致函劉清松，說明其有授權製造情形，斯時自訴人與許國宗、邱志明之上述民、刑事
訴訟亦均尚未判決，仍難據此認被告等明知偽造或未經授權，而仍予行使偽造私文書
。又違反公平交易法第二十一條規定者，該法尚無處罰規定，而東亞公司、亞欣公司
係致函客戶說明其有授權製造情形，並非有陳述或散布足以損害自訴人營業信譽之不
實情事，自難以公平交易法第廿二條或第廿四條相繩。又無其他證據足認被告等與許
國宗有偽造私文書或行使偽造私文書之犯意聯絡或行為分擔。此外查無其他積極確切
證據足資證明被告等有自訴人所指之犯行，乃認不能證明被告等有上訴人所指之犯行
，因而維持第一審諭知被告等無罪之判決，駁回上訴人在第二審之上訴，已詳敘其取
捨證據之意見及證據證明力判斷之理由，從形式上觀察並無違背法令之情形。自訴人
上訴意旨略以：（一）、委任書及同意書事關重大代價頗高，被告等如未共同偽造，
亦必以支付高額代價，原審未深入調查，自屬草率。（二）、被告乙○○係自行製造
，並非向許國宗之三泰公司購買，何來許國宗交付委任書及同意書，又由同意書以產
品市價不可能達之價格為付專利權人權利金之條件，且許國宗、邱志明已因偽造文書
被判刑，而三泰公司亦經確認與自訴人就本件專利無委任關係，可見委任書確被偽造
。（三）、另依同意書所載，授權期間自八十三年八月十日起，但被告乙○○於自訴
人在同年十二月八日提出違反專利法告訴時，並未提出該同意書，可見當時尚未持有
，由此推知同意書係事後偽造，於民事訴訟中始提出。又被告等於自訴人發函給同業
廠家表明無授權後，猶發函給其客戶稱其有授權，足見其等明知偽造而故意行使自應
負刑責，原審有偏頗不當及應調查而未調查之違誤云云。惟查：（一）、證人林嘉堉
已證公司係由其負責執行，被告甲○○既未參與，而證人許國宗亦明確證稱，被告等
並不知其未受委任，上訴人對原審採上開證人之證詞而為有利被告等之認定，並未依
卷內資料為具體指摘有何違背法令之情事，亦未具體指出原審有何應調查而未調查之
事項，其上訴意旨第一點徒以空泛之詞為指摘，顯非合法。（二）、被告等既不知許
國宗未受委任，而係許國宗、邱志明偽造後交付，顯難僅以委任書係偽造，即令被告
等負共同偽造及行使偽造文書（委任書）之罪責。上訴意旨第二點以此指摘自非可取
。（三）、刑法第二百十條之偽造文書罪，採形式主義，以無製作權人冒用他人名義
製作內容不實之文書為要件，本件同意書既係由具名之許國宗所製作，原判決說明非
屬偽造之文書，核無不合，上訴意旨第三點猶以其內容有不實指係屬偽造之文書，亦
非可取。原判決已說明被告等函給其客戶僅說明其有獲授權，並不足以認其有自訴人
所指之犯行，上訴意旨再執以指摘，對原判決已說明之事項重為爭執，綜上，上訴意
旨俱不足據以辨認原判決已具備違背法令之形式，其上訴違背法律上之程式，應予駁
回。
據上論結，應依刑事訴訟法第三百九十五條前段，判決如主文。
中      華      民      國     九十     年      四      月     十二     日
                              最高法院刑事第二庭
                                  審判長法官  莊  來  成
                                        法官  呂  潮  澤
                                        法官  謝  俊  雄
                                        法官  白  文  漳
                                        法官  蘇  振  堂
      右正本證明與原本無異
                                              書  記  官
中      華      民      國     九十     年      四      月     十九     日


司法院資訊處製作；財團法人民間司法改革基金會備份。
